臺灣高等法院臺中分院刑事判決　　98年度重醫上更(一)字第81號
上　訴　人　臺灣彰化地方法院檢察署檢察官
上　訴　人
即　被　告　蔡宗冀
選任辯護人　黃清濱律師
　　　　　　紀育泓律師
上列上訴人等因被告業務過失致人於死案件，不服臺灣彰化地方
法院93年度訴字第100號中華民國98年12月30日第一審判決（起
訴案號：臺灣彰化地方法院檢察署90年度偵字第5216號），提起
上訴，經判決後，由最高法院發回更審，本院判決如下：
    主    文
原判決撤銷。
蔡宗冀無罪。
    理    由
一、公訴意旨略以：上訴人即被告蔡宗冀（下稱被告）係彰化縣
    員林鎮○○路○段336號「皓生婦產科診所」（下稱皓生診所
    ）之負責人兼主治醫師，負責診斷治療前往上開診所求診之
    所有疾病患者的醫療工作，為從事業務之人。證人鞠小鳳本
    懷有一子，因羊水破裂，遂於民國（下同）90年10月23日10
    時許，前往皓生診所就診，經診斷後即住院待產，並於同日
    21時30分許（起訴書誤載為21時，應予更正），進入產房開
    始進行生產。被告在為證人鞠小鳳進行引產過程時，本應注
    意證人鞠小鳳並無疾病或衰竭、胎兒亦無窘迫、或下降、內
    轉不好等現象，無須使用真空吸引器（英文名稱：vacuum）
    輔助生產，然被告仍使用真空吸引器來輔助生產，以減少產
    程時間。又被告在使用真空吸引器時，本應注意選擇最適當
    大小的真空吸引器，放在胎頭上，要儘量靠近枕骨，注意不
    要吸到子宮頸或陰道壁，須慢慢增加負壓，速度每2分鐘增
    加0.2Kg/c㎡，直至到達0.6~0.8Kg/c㎡，相當於40~60cmHg
    保持這個壓力，順產道方向往後拉，且拉曳時要配合子宮的
    收縮及母親的用力（bearing down efforts），在子宮不收
    縮時暫停，牽引方向與帽蓋約呈直角，斜方向或搖晃的牽引
    會增加頭皮的損傷；如果拉曳超過5次，且時間超過15分鐘
    ，則可視為真空吸引器使用失敗，可考慮改用剖腹產，及避
    免在胎頭連續置放真空吸引器30分鐘以上，以免引起頭皮傷
    害，當胎頭拉出時，即應放鬆壓力等使用真空吸引器等使用
    規定，依當時情形並無不能注意之情事，竟疏於注意，使證
    人鞠小鳳於同日22時10分許，產下其子即被害人張翔惟後，
    被害人張翔惟因被告使用真空吸引器不當，導致帽狀腱膜下
    出血（subgaleal hemorrhage），於翌日即90年10月24日0
    時30分許（起訴書誤載為0時，應予更正），臉色開始轉白
    、呼吸轉弱，經轉送財團法人彰化基督教醫院（下稱彰化基
    督教醫院）急救，仍於90年10月24日5時10分許（起訴書誤
    載為5時，應予更正），不治死亡，案經檢察官相驗後檢舉
    偵辦，因認被告所為，係涉犯刑法第276條第2項之業務過失
    致人於死罪嫌云云。
二、按犯罪事實應依證據認定之，無證據不得認定犯罪事實；又
    不能證明被告犯罪或其行為不罰者，應諭知無罪之判決，刑
    事訴訟法第154條第2項第301條第1項分別定有明文。又所
    謂認定犯罪事實之證據，係指足以認定被告確有犯罪行為之
    積極證據而言，該項證據自須適合於被告犯罪事實之認定，
    始得採為斷罪之資料；且如未能發現相當確實證據，或證據
    不足以證明，自不能以推測或擬制之方法，以為裁判之基礎
    ；而認定犯罪事實所憑之證據，雖不以直接證據為限，間接
    證據亦包括在內，然而無論直接證據或間接證據，其為訴訟
    上之證明，須於通常一般人均不致有所懷疑，而得確信其為
    真實之程度者，始得據為有罪之認定，倘其證明尚未達到此
    一程度，而有合理之懷疑存在時，即難遽採為不利被告之認
    定（最高法院76年臺上字第4986號判例意旨參照）。另刑事
    訴訟法第161條第1項規定：檢察官就被告犯罪事實，應負舉
    證責任，並指出證明之方法。因此，檢察官對於起訴之犯罪
    事實，應負提出證據及說服之實質舉證責任。倘其所提出之
    證據，不足為被告有罪之積極證明，或其指出證明之方法，
    無從說服法院以形成被告有罪之心證，基於無罪推定之原則
    ，自不能為被告有罪之判決（最高法院92年臺上字第128號
    判例意旨參照）。
三、證據能力之說明：
  (一)按刑事被告之詰問權，係指訴訟上被告有在審判庭盤詰證人
    之權利；偵查中檢察官訊問證人，旨在蒐集被告犯罪證據，
    以確認被告嫌疑之有無及內容，與審判中透過當事人之攻防
    ，經由詰問程序調查證人以認定事實之性質及目的有別。偵
    查中辯護人僅有在場權及陳述意見權，此觀之刑事訴訟法第
    245條第2項前段之規定甚明，檢察官訊問證人並無必須傳喚
    被告使其得以在場之規定，同法第248條第1項前段雖規定「
    如被告在場者，被告得親自詰問」，亦僅賦予該在場被告於
    檢察官訊問證人時得親自詰問證人之機會而已，被告如不在
    場，殊難期有親自詰問之可能。此項未經被告詰問之被告以
    外之人於偵查中向檢察官所為之陳述，依刑事訴訟法第159
    條第1項、第159條之1第2項之規定，除顯有不可信之例外情
    況外，原則上為「法律規定得為證據」之傳聞例外，依其文
    義解釋及立法理由之說明，並無限縮於檢察官在偵查中訊問
    證人之程序，應已給予被告或其辯護人對該證人行使反對詰
    問權者，始有證據能力之可言。為保障被告之反對詰問權，
    並與現行法對傳聞例外所建構之證據容許範圍求其平衡，證
    人在偵查中雖未經被告之詰問，倘被告於審判中已經對該證
    人當庭及先前之陳述進行詰問，即已賦予被告對該證人詰問
    之機會，則該證人於偵查中之陳述即屬完足調查之證據，而
    得作為判斷之依據，此有最高法院97年度臺上字第405 號判
    決意旨可參。是依上開說明可知，在偵查中訊問證人，被告
    或其辯護人對該證人雖未行使反對詰問權，依刑事訴訟法第
    159條之1第2項之規定，原則上屬於法律規定為有證據能力
    之傳聞證據，於例外顯有不可信之情況，始否定其得為證據
    ，亦即，得為證據之被告以外之人於偵查中向檢察官所為之
    陳述，因其陳述未經被告詰問，應認屬於未經合法調查之證
    據，但非為無證據能力（亦有最高法院96年度臺上字第4365
    號、96年度臺上字第3923號判決、97年臺上字第356號判決
    意旨可參）。經查，本案證人陳金桃於偵查中具結證述之內
    容〔見臺灣彰化地方法院檢察署90年度相字第812號卷（下
    稱相卷）第109至110頁〕，經被告、辯護人、檢察官於本院
    準備程序時同意作為證據（見本審卷二第68頁），其意即等
    同於認為證人陳金桃於偵查中之陳述，並無顯有不可信之情
    形存在，另再經本院於審理時將證人陳金桃筆錄提示予被告
    、辯護人、檢察官供其閱覽並告以要旨，則該證人陳金桃於
    偵查中之陳述即屬完足調查之證據，而得作為判斷之依據。
  (二)次按公務員職務上製作之紀錄文書、證明文書，及從事業務
    之人於業務上或通常業務過程所須製作之紀錄文書、證明文
    書，除顯有不可信之情況外，得為證據，刑事訴訟法第159
    條之4第1款、第2款分別定有明文。查皓生診所48本病歷資
    料（含案外人徐全英之病歷）、皓生診所鞠小鳳病歷（含生
    產記錄單、護理記錄單、新生兒護理記錄單）、被害人張翔
    惟之出生證明書1份、彰化基督教醫院鞠小鳳（之男）病歷
    （含死亡證明書）1份、彰化縣衛生局92年8月8日彰衛醫字
    第0920025648號函附皓生診所之設立申請相關資料及醫療機
    構設置標準1份、行政院國軍退除役官兵輔導委員會臺北榮
    民總醫院92年10月20日北總兒字第0920011669號函、財團法
    人新光吳火獅紀念醫院92年11月4日（92）新醫醫字第1154
    號函、台灣婦產科醫學會92年12月3日台婦醫字第92245號函
    〔見扣案證物，相卷第5、15頁，臺灣彰化地方法院檢察署
    92年度偵字第5216號卷（下稱偵卷）第14至45、64、81、97
    頁〕，分別係屬公務員或從事業務之人於通常業務過程所為
    之紀錄文書，無預見日後可能會被提供作為證據之偽造動機
    ，且查無其他顯然不可信之情況，依上揭條文規定，得作為
    證據。
  (三)又按檢察官實施勘驗時，得為刑事訴訟法第213條所列之各
    項處分，依同法第214條規定，賦予裁量被告、辯護人得以
    在場之機會（即在場權），其勘察、體驗所得結果，應依本
    法第42條、第43條法定程式製作勘驗筆錄。是檢察官之勘驗
    筆錄，本乎同法第159條之1第2項規定意旨，除顯有不可信
    情況者外，得承認其證據能力。又檢察官遇有非病死或疑為
    非病死者，應速會同法醫師、醫師或檢驗員相驗，或得命檢
    察事務官會同法醫師、醫師或檢驗員行之，此觀刑事訴訟法
    第218條第1項、第2項規定甚明。又鑑定人因鑑定之必要，
    得經審判長、受命法官或檢察官之許可，檢查身體、解剖屍
    體、毀壞物體或進入有人住居或看守之住宅或其他處所，刑
    事訴訟法第204條第1項亦定有明文，是法醫師、醫師或檢驗
    員隨同檢察官相驗屍體，即屬檢察官選任其執行鑑定業務，
    而其所簽名製作之相驗屍體證明書、解剖報告書、鑑定報告
    書，符合同法第206條之規定，應為同法第159條第1項所定
    之傳聞例外，具有證據能力。是以卷附之勘驗筆錄、解剖筆
    錄、相驗屍體證明書、驗斷書、中山醫學大學病理科90年11
    月9日解剖鑑定報告書（見相卷第21、25至27、29、31至37
    、43至50頁），依上述說明，即有證據能力。至於相驗屍體
    證明書之記載內容有誤，應僅是證據證明力之問題，尚不影
    響其具有證據能力。是被告及其辯護人辯稱：相驗屍體證明
    書關於「死亡地點及場所」欄之記載有誤，不具證據能力云
    云（見本審卷二第70頁），顯有誤會，併此指明。
  (四)復按現行刑事訴訟法關於「鑑定」之規定，除選任自然人充
    當鑑定人外，另設有囑託機關鑑定制度。依同法第198條、
    第208條之規定，不論鑑定人或鑑定機關、團體，固均應由
    法院、審判長、受命法官或檢察官視具體個案之需要而為選
    任、囑託，並依第206條之規定，提出言詞或書面報告，始
    符合同法第159條第1項所定得作為證據之「法律有規定」之
    情形，否則所為之鑑定，仍屬傳聞證據（此經最高法院著有
    96年度臺上字第2860、6842號判決要旨可參）。查行政院衛
    生署醫事審議委員會92年4月9日及93年12月29日鑑定書、台
    灣婦產科醫學會98年12月21日台婦醫字第98172號函、法務
    部法醫研究所99年9月30日法醫所（99）醫文字第099110002
    2號法醫文書審查鑑定書各1份（見相卷第157至159頁，原審
    卷第88至92頁，本審卷一第77至79頁，本審卷二第14至17頁
    ），分別為法院、檢察官視具體個案之需要而囑託機關鑑定
    ，鑑定機關並提出書面報告，符合刑事訴訟法第198條、第
    206條、第208條之規定，依上開法條及最高法院判決意旨，
    有證據能力。
  (五)復按「測謊鑑定，係依一般人若下意識刻意隱瞞事實真相時
    ，會產生微妙之心理變化，例如：憂慮、緊張、恐懼、不安
    等現象，而因身體內部之心理變化，身體外部之生理狀況亦
    隨之變化，例如：呼吸急促、血液循環加速、心跳加快、聲
    音降低、大量流汗等異常現象，惟表現在外之生理變化，往
    往不易由肉眼觀察，乃由測謊員對受測者提問與待證事實相
    關之問題，藉由科學儀器（測謊機）紀錄受測者對各個質問
    所產生細微之生理變化，加以分析受測者是否下意識刻意隱
    瞞事實真相，並判定其供述是否真實；測謊機本身並不能直
    接對受測者之供述產生正確與否之訊號，而係測謊員依其專
    業之學識及經驗，就測謊紀錄，予以客觀之分析解讀，至於
    測謊鑑定究竟有無證據能力，刑事訴訟法並無明文規定，惟
    實務上，送鑑單位依刑事訴訟法第208條第1項規定，囑託法
    務部調查局或內政部警政署刑事警察局為測謊檢查，受囑託
    機關就檢查結果，以該機關名義函覆原囑託之送鑑單位，該
    測謊檢查結果之書面報告，即係受囑託機關之鑑定報告，該
    機關之鑑定報告，形式上若符合測謊基本程式要件，包括：
    (一)經受測人同意配合，並已告知得拒絕受測，以減輕受測者
    不必要之壓力。(二)測謊員須經良好之專業訓練與相當之經驗
    。(三)測謊儀器品質良好且運作正常。(四)受測人身心及意識狀
    態正常。(五)測謊環境良好，無不當之外力干擾等要件，即賦
    予證據能力，非謂機關之鑑定報告書當然有證據能力；具上
    述形式之證據能力者，始予以實質之價值判斷，必符合待證
    事實需求者，始有證明力；刑事訴訟法就證據之證明力，採
    自由心證主義，由法院本於確信自由判斷，惟法院之自由判
    斷，亦非漫無限制，仍不得違背經驗法則及論理法則；測謊
    檢查之受測者可能因人格特性或對於測謊質問之問題無法真
    正瞭解，致出現不應有之情緒波動反應，此時若過於相信測
    謊結果，反而有害於正當之事實認定，又測謊檢查之時間過
    遲，攸關受測者情緒得否平復，與鑑定之精確性非無影響，
    此時間因素，事實審法院於取捨時不得不予考量；惟一般而
    言，受測者否認犯罪之供述呈現不實之情緒波動反應，不得
    採為有罪判決之唯一證據，若受測者否認犯罪之供述並無不
    實之情緒波動反應，又無其他積極證據證明其被訴之犯罪事
    實，自得採為有利於受測者之認定；復按刑事訴訟法第206
    條第1項規定：『鑑定之經過及其結果，應命鑑定人以言詞
    或書面報告』，又法院或檢察官囑託相當之機關鑑定，準用
    第206條第1項之規定，同法第208條亦有明文規定；是鑑定
    報告書之內容應包括鑑定經過及其結果，法院囑託鑑定機關
    為測謊檢查時，受囑託之鑑定機關不應僅將鑑定結果函覆，
    並應將鑑定經過一併載明於測謊之鑑定報告書中，若鑑定報
    告書僅簡略記載檢查結果而未載明檢查經過，既與法定記載
    要件不符，法院自應命受囑託機關補正，必要時並得通知實
    施鑑定之人以言詞報告或說明，否則，此種欠缺法定要件之
    鑑定報告不具備證據資格，自無證據能力可言。」（此有最
    高法院92年度臺上字第2282號判決意旨可參，另同院94年度
    臺上字第7380號、94年度臺上字第7135號、93年臺上字第44
    05號、90年度臺上字第3966號、87年度臺上字第3339號判決
    意旨亦同）。最高法院為全國刑事訴訟之終審法院，有解釋
    法律並補充不足之權能，則上開判決具有使測謊鑑定之證據
    能力明確化而補充法律規定不足之效果，且本院為刑事審判
    架構中之最高法院下級審，自應受其拘束。是依上開最高法
    院判決意旨，測謊報告，係受囑託機關之鑑定報告，惟法院
    應審查其於符合下列測謊基本程式要件，始有證據能力：
    1.依刑事訴訟法第208條第1項規定，由法院或檢察官囑託鑑
      定。
    2.經受測人同意配合，並已告知得拒絕受測，以減輕受測者
      不必要之壓力。
    3.測謊員須經良好之專業訓練與相當之經驗。
    4.測謊儀器品質良好且運作正常。
    5.受測人身心及意識狀態正常。
    6.測謊環境良好，無不當之外力干擾。
    7.受囑託之鑑定機關不僅應將鑑定結果函覆，並應將鑑定經
      過一併載明於測謊之鑑定報告書中，若欠缺時應命補正。
    經查，本案係檢察官徵得被告同意後，依刑事訴訟法第208
    條第1項規定囑託內政部警政署刑事警察局對被告進行測謊
    鑑定，鑑定之施測人為蕭志平，其於91年3月完成測謊專業
    基礎訓練課程，並自89年間起在內政部警政署刑事警察局擔
    任測謊工作，每個月接觸的測謊案件約有10件以上，具備測
    謊專業能力等情，業據鑑定證人蕭志平於本院審理時到庭證
    述明確，並有其提出之結業證書、實習合格證書在卷可稽（
    見本審卷二第153頁背面至154、169至172頁），是其於本案
    施測前，已受有良好之專業訓練，並有相當之測謊經驗。又
    本次測試方式係採激勵測試法、Bi-Zone區域比對法、沈默
    回答法，題目設計均符合題序與測謊原理；被告接受測謊之
    前，有經過其之同意，並有向其說明施測流程；又本次鑑定
    使用之測謊儀器為Polygraph儀器，測試所得生理紀錄圖為
    符合鑑判條件的有效圖譜，可見運作功能正常等情，有內政
    部警政署刑事警察局92年9月25日刑鑑字第0920183386號測
    謊鑑定結果通知書（含測謊鑑驗資料表、測謊鑑驗說明書、
    測謊圖譜分析量化表、測謊圖譜）在卷可參，並經鑑定證人
    蕭志平於本院審理時到庭證述綦詳（見偵卷第52至53、55頁
    ，本審卷二第144至148、150至153、155至160頁）。又在接
    受測謊前，被告經測前會談，會談時親自簽署測謊（Polygr
    aph)儀器測試具結書（見偵卷第54頁），足認被告確有同意
    測謊，並無強迫情事；且被告於該次鑑定前睡眠6小時，測
    前24小時無服用或吸食藥物、無飲酒，無疾病，身體狀況可
    ，無測謊經驗等情，亦經被告填寫於上開測謊（Polygraph
    ）儀器測試具結書內，可見其當時生理狀況是可接受測謊鑑
    定，又測謊環境良好，無外界干擾因素。是依上述說明，本
    案對被告所為之測謊鑑定，有關前開最高法院判決所揭諸之
    7項要件，均有符合，本案之測謊鑑定自有證據能力。至於
    被告及其辯護人雖以鑑定證人蕭志平完成測謊鑑定後，於進
    行列印測謊圖譜時，因印表機連接阜問題，無法即時列印，
    而爭執該測謊鑑定結果通知書不符法定程序要件云云；然鑑
    定證人蕭志平業於本院審理時到庭證稱：其對蔡宗冀進行測
    謊完畢，在測後晤談之後，才發現缺少印表機的連接阜零件
    而無法列印，之後取得連接阜零件而列印出來的圖譜，確定
    是屬於對蔡宗冀測謊鑑定所得之資料等情無訛（見本審卷二
    第144頁背面、150、154頁背面、160頁），本院衡酌縱於對
    被告完成測謊鑑定後，因印表機連接阜問題，而有發生延誤
    列印測謊圖譜之情形，然就此延誤列印之狀況，尚不影響已
    完成之測謊圖譜內容，故並不會左右鑑定證人蕭志平事後依
    測謊圖譜所進行分析量化之正確性，則上開測謊鑑定結果通
    知書仍具有證據能力，自屬無疑。是被告及辯護人上開所辯
    ，即屬無據，在此敘明。
  (六)另按被告以外之人（包括證人、鑑定人、告訴人、被害人及
    共同被告等）於審判外之陳述，雖不符刑事訴訟法第159條
    之1至之4等之規定，而經當事人於審判程序同意作為證據，
    法院審酌該言詞陳述或書面陳述作成時之情況，認為適當者
    ，亦得為證據；當事人、代理人或辯護人於法院調查證據時
    ，知有刑事訴訟法第159條第1項不得為證據之情形，而未於
    言詞辯論終結前聲明異議者，視為有前項之同意，同法第15
    9條之5定有明文。立法意旨在於傳聞證據未經當事人之反對
    詰問予以核實，原則上先予排除。惟若當事人已放棄反對詰
    問權，於審判程序中表明同意該等傳聞證據可作為證據；或
    於言詞辯論終結前未聲明異議，基於尊重當事人對傳聞證據
    之處分權，及證據資料愈豐富，愈有助於真實發見之理念，
    且強化言詞辯論主義，使訴訟程序得以順暢進行，上開傳聞
    證據亦均具有證據能力。經查，證人張雅婷、江佩瑾、勞明
    慧、黃金秀、徐楚雯、陳香吟、蕭桂子、陳朝裕、謝幸娟、
    劉明庚、黃瓊華、黃明恭、邱佳慧、房佩珊、陳畯騰、楊佳
    華、鄧志良、陳芄豫、蕭偉鍊、劉佳玲、黃莉珈、楊怡芬、
    朱淑娟、張佳琳、邱玉章、賴奕璇、余秋蓉、洪妙鳳、林怡
    君、張惠淳、蔡佩瑾、楊明德、陳韋淑君、周碧珠、謝素芬
    、曾君育於警詢中之陳述及被害人張翔惟於90年10月23日出
    生後、死亡後所拍攝之照片（見相卷第16至18、9至10、129
    至130、132至133、135、137、139至140、166至170、177至
    183、185至203頁），查無符合刑事訴訟法第159條之1至之4
    之情形，惟經檢察官、被告、辯護人於本院準備程序時，均
    表示對上開證據之證據能力沒有意見，同意作為證據（見本
    審卷二第68至70頁），又本院審酌上開言詞陳述及書面作成
    時之情況，查無其他不法之情狀，足認為得為本案之證據，
    依刑事訴訟法第159條之5之規定，有證據能力。
  (七)再按證人應命具結；證人依法應具結而未具結者，其證言不
    得作為證據，刑事訴訟法第186條第1項前段、第158條之3分
    別定有明文。此一規定係以證人依法應使其具結，以擔保證
    言係據實陳述。若違背該項具結之規定，未令證人於供前或
    供後具結，該項證言因欠缺程序方面之法定要件，即難認為
    係合法之證據資料，故不得作為證據（最高法院100年度臺
    上字第1778號判決意旨參照）。查證人張瑋菁、柳桂琳、游
    美雲及鑑定證人蔡崇弘於檢察官偵訊時所為之證詞，檢察官
    係分別以證人或鑑定證人之身分訊問，但並未令張瑋菁、柳
    桂琳、游美雲、蔡崇弘於供前或供後具結（見相卷第74至77
    、79至80、124至127頁），依上揭規定，張瑋菁、柳桂琳、
    游美雲、蔡崇弘於上開偵查中之證言，自不得作為證據，應
    予排除，先此敘明。
四、公訴意旨認被告涉犯上開業務過失致人於死罪嫌，無非係以
    證人陳金桃於偵查中之證述，及勘驗筆錄、解剖筆錄、相驗
    屍體證明書、驗斷書、中山醫學大學病理科90年11月9日解
    剖鑑定報告書、行政院國軍退除役官兵輔導委員會臺北榮民
    總醫院92年10月20日北總兒字第0920011669號函、財團法人
    新光吳火獅紀念醫院92年11月4日（92）新醫醫字第1154號
    函、台灣婦產科醫學會92年12月3日台婦醫字第92245號函、
    皓生診所48本病歷資料、彰化縣衛生局92年8月8日彰衛醫字
    第0920025648號函附皓生診所之設立申請相關資料及醫療機
    構設置標準、內政部警政署刑事警察局92年9月25日刑鑑字
    第0920183386號測謊鑑驗結果通知書各1份為證，並說明行
    政院衛生署醫事審議委員會92年4月9日鑑定書1份之內容如
    何不可採之理由，為其主要論據。然訊據被告固坦承其為皓
    生診所之負責人兼主治醫師，為從事業務之人，證人鞠小鳳
    於90年10月23日10時許，前往皓生診所待產，並於同日21時
    58分許，產下被害人張翔惟，嗣被害人張翔惟自同年月24日
    0時30分許，出現臉色蒼白、呼吸轉弱，經轉送彰化基督教
    醫院急救，仍於當日5時10分許不治死亡，死亡時右頭側有
    16X14公分血腫等情不諱，惟堅詞否認有何業務過失致人於
    死之行為，辯稱：鞠小鳳是順產，其未使用真空吸引器替鞠
    小鳳助產，張翔惟之死因非蔡崇弘法醫師所認定之帽狀腱膜
    下出血導致出血性休克死亡，而應係因肺臟膨脹不全、肺水
    腫及羊水吸入，導致呼吸衰竭死亡，死亡方式屬自然死，與
    其接生行為無關，其並無任何過失，且本件測謊結果不準確
    等語。
五、經查：
  (一)被告為皓生診所之負責人兼主治醫師，為從事業務之人，而
    證人鞠小鳳因羊水破裂，於90年10月23日10時許至皓生診所
    待產，依生產過程監視紀錄，母體子宮收縮正常，胎兒心跳
    正常，過程無缺氧現象，第一、二、三產程分別為11時30分
    、28分及12分，並於同日21時58分，以自然產方式娩出被害
    人張翔惟，體重3200公克、頭圍33公分，新生兒評估記分為
    9轉10分，哭聲宏亮、活力佳、膚色紅潤，惟至翌日0時30分
    許，經證人柳桂琳發現被害人張翔惟膚色蒼白，呼吸微喘，
    經通知被告診視後，立即通知彰化基督教醫院轉診，彰化基
    督教醫院於同日1時35分許到達皓生診所轉接被害人張翔惟
    ，發現被害人張翔惟枕部有8X8公分腫塊，活力不佳、呼吸
    喘情形，經氣管內管置入後，於當日2時20分許抵達彰化基
    督教醫院，自2時50分許展開24次急救措施，惟仍於當日5時
    10分許，不治死亡，死亡時有右頭側16X14公分血腫之事實
    ，除為被告所不爭執外，並經證人柳桂琳、游美雲於原審審
    理時證述明確，復有彰化縣衛生局92年8月8日彰衛醫字第09
    20025648號函附皓生診所之設立申請相關資料及醫療機構設
    置標準1份、被害人張翔惟之出生證明書1份、彰化基督教醫
    院出具之死亡證明書1份及臺灣彰化地方法院檢察署勘驗筆
    錄、解剖筆錄、驗斷書、中山醫學大學病理科90年11月9日
    解剖鑑定報告各1份在卷可稽（見相卷第5、21、25至27、31
    至37、45頁，偵卷第14至45頁，原審卷第133至147頁），且
    有皓生診所鞠小鳳病歷內附之生產記錄單、護理記錄單、新
    生兒護理記錄單各1份、彰化基督教醫院鞠小鳳（之男）病
    歷1份扣案可證，自堪信為真實。
  (二)被害人張翔惟之死因，經本院送請法務部法醫研究所鑑定結
    果，認為係：因被害人張翔惟雙手指甲床發紺呈缺氧的外觀
    表現，肺臟浮揚試驗呈部份浮起，部份下沉之實質化或水腫
    表現，病理切片顯微鏡切片檢查，肺臟呈現局部膨脹不全（
    Atelectasis）、肺水腫及羊水吸入（Amniotic Fluid
    Aspiration）的現象，肺泡內出現些許退化的扁平上皮細胞
    及藍灰色黏液樣物質，據以上結果研判，被害人張翔惟因肺
    部膨脹不全、肺水腫及羊水吸入導致呼吸衰竭死亡的可能性
    較大；因而研判死因為：甲、呼吸衰竭，乙、肺膨脹不全、
    肺水腫、羊水吸入，丙、新生兒生產過程；死亡方式為「自
    然死」等情，有法務部法醫研究所99年9月30日法醫所（99
    ）醫文字第0991100022號法醫文書審查鑑定書1份存卷足憑
    （見本審卷二第13至17頁），顯見被害人張翔惟係因新生兒
    生產過程中，因肺臟膨脹不全、肺水腫及羊水吸入，導致呼
    吸衰竭而自然死亡。
  (三)雖被害人張翔惟不幸死亡後，經臺灣彰化地方法院檢察署解
    剖鑑定，認為：被害人張翔惟有右頭側16X14公分血腫，右
    小腿前下部5X3公分點狀出血點（注射所致）；且依病理檢
    查結果，頭蓋腔：頭皮下切開，除左邊顳區小部分區域外，
    可見廣泛出血；腦重350公克呈腦水腫，無挫傷或出血；骨
    骼部分無骨折現象；肺臟：右肺重15公克，左肺重15公克，
    肺浮揚試驗，部分浮起，部分下沈；肝臟、脾臟、腎臟均呈
    充血現象；胃、腸皆無特殊變化；結論為「1.死者解剖主要
    變化為頭皮下出血，解剖位置稱為帽狀腱膜下出血（subgal
    eal hemorrhage），導致出血性休克死亡。2.造成帽狀腱膜
    下出血，常為外傷性，生產過程或引產操作均有機會發生。
    3.死者其他部位無出血現象，可排除血液凝固機轉先天缺損
    病變。4.肺臟雖部分為完全擴張，但死者生下之時，哭聲宏
    亮及膚色正常，死後屍體也無窒息表徵，推定與死因無直接
    關係。死亡原因為：甲：出血性休克。乙：帽狀腱膜下出血
    。死亡方式：意外」等情，有中山醫學大學病理科90年11月
    9日解剖鑑定報告1份存卷可按（見相卷第43至50頁），並經
    鑑定證人蔡崇弘於原審審理時到庭證述意見同上開解剖鑑定
    報告內容（見原審卷第165至167頁），然此份解剖鑑定報告
    及鑑定證人蔡崇弘於原審審理時關於被害人張翔惟死因係帽
    狀腱膜下出血之結論及證詞，為本院所不採，理由如下：
  1.依據法務部法醫研究所99年9月30日法醫所（99）醫文字第
    0991100022號法醫文書審查鑑定書1份之內容可知（見本審
    卷二第13至17頁）：
    根據被害人張翔惟於90年10月24日3時許，於彰化基督教
      醫院所抽血液檢驗值血紅素（Hb）值為10.6g/dL（正常範
      圍為12.0-16g/dL），此數值研判被害人張翔惟於出現異
      常狀況送醫時雖有貧血（失血）的問題，但臨床上，應不
      致於達到出血性休克致死的程度。一般而言，失血量達血
      液總量40％左右，較易導致死亡。
    因被害人張翔惟嘴脣呈深紅色，膚色正常，外觀無大量失
      血後所顯現的顏色蒼白，且腦髓、肝臟、脾臟、腎臟、胸
      腺等臟器均呈充血現象，是血流量研判應很充足，較不支
      持被害人張翔惟因帽狀腱膜下出血導致出血性休克死亡。
    被害人張翔惟帽狀腱膜下出血若為生產前（剪斷臍帶前）
      所造成，故生產過輕之頭皮血腫可因母親之血液尚可經由
      臍帶供應胎兒，胎兒不易因大量失血，導致低血容積性休
      剋死亡。由血紅素在彰化基督教醫院為10.68g/dL，亦支
      持無低容積性休克之證據。
    被害人張翔惟帽狀腱膜下出血若為出生後（剪斷臍帶後，
      或胎盤已與母體剝離後）形成，則新生兒亦不易存活3小
      時32分方覺有異樣。以上持無低容積性休克之證據。
    此帽狀腱膜下出血，研判較可能出生前或經產道時，所造
      成之頭皮下血腫。
    故研判被害人張翔惟因頭皮下（帽狀腱膜下）出血，導致出
    血性休克的可能性較低。
  2.本院亦認為：由扣案之彰化基督教醫院鞠小鳳（之男）病歷
    內之檢驗報告單內容，可知被害人張翔惟之抽血檢驗血紅素
    （HGB）值為10.6g/dL，依其臨床病程，可認為血紅素尚可
    ，再就被害人張翔惟死亡後之照片，可觀察得知其嘴脣呈深
    紅色，膚色正常（見相卷第9至10頁），又由法務部法醫研
    究所就被害人張翔惟之組織切片、蠟塊製作病理切片觀察顯
    示，腦髓、肝臟、脾臟、腎臟、胸腺等臟器均呈充血現象（
    見本審卷二第16頁），且被害人張翔惟確有肺臟呈現局部膨
    脹不全、肺水腫及羊水吸入之現象，已如前述，是本院認為
    法務部法醫研究所99年9月30日法醫所（99）醫文字第09911
    00022號法醫文書審查鑑定書研判結果認為被害人張翔惟因
    頭皮下（帽狀腱膜下）出血，導致出血性休克的可能性較低
    之結論，應較可採。
  3.從而，本院認為被害人張翔惟之死因，應非因帽狀腱膜下出
    血引起出血性休克而死亡，是中山醫學大學病理科90年11月
    9日解剖鑑定報告及鑑定證人蔡崇弘於原審審理時關於被害
    人張翔惟死因之結論及證詞，既與被害人張翔惟之實際死因
    有所差距，自難作為對被告不利認定之依據。
  (四)公訴人雖認為被告有使用真空吸引器為證人鞠小鳳引產，而
    導致被害人張翔惟出現帽狀腱膜下出血云云，惟：
  1.觀之扣案之皓生診所鞠小鳳病歷內附之生產記錄單，於生產
    方式欄有「自然」、「產鉗」、「真空吸引」、「臀位抽出
    術」、「剖腹適應症」等選項，而證人鞠小鳳的生產記錄單
    是勾選「自然」之選項，並非勾選「真空吸引」之選項。再
    經證人柳桂琳於原審94年7月20日審理時到庭證述：鞠小鳳
    在皓生診所生產時，其有先問蔡宗冀要準備何種生產器具，
    蔡宗冀說準備自然產所需要的生產器具，在鞠小鳳生產過程
    中，蔡宗冀並沒有使用真空吸引器，鞠小鳳之生產記錄單是
    由其填寫的，其是依照看到的情形填寫，蔡宗冀並無告知其
    要如何填寫，其知道自然產與真空吸引器引產是不同的，如
    果有使用真空吸引器，其就會勾選真空吸引器欄位，不會勾
    選自然產欄位等情甚明（見原審卷第141頁背面至143、146
    頁背面），且證人游美雲於原審同日審理時亦到庭證述：其
    在皓生醫院，沒有看過醫師使用真空吸引器助產，直到去年
    （指93年）皓生診所才有補買真空吸引器，生產記錄單是由
    護士小姐依照看到的情形填寫，不是由醫師告訴其要如何填
    寫等語無誤（見原審卷第134、139頁），足認證人柳桂琳係
    依證人鞠小鳳生產過程之實際情況確實填載甚明。再衡之扣
    案之皓生診所鞠小鳳病歷，證人鞠小鳳自90年7月20日開始
    至皓生診所產檢，嗣後分別於90年8月15日、90年9月8日、
    90年9月22日、90年10月5日、90年10月18日產檢，並於90年
    10月23日至皓生診所待產並生產，產前檢查並無任何異狀等
    情，有產前檢查記錄單可稽，參諸病歷內附之護理記錄單、
    新生兒護理記錄單，亦無任何顯現該次證人鞠小鳳生產有使
    用真空吸引器之器械的記載，或任何鞠小鳳生產狀況有使用
    到真空吸引器必要性之描述，或被告為求減少產程時間而使
    用真空吸引器之紀錄。是依當日跟班護士小姐柳桂琳、游美
    雲之證詞，及證人鞠小鳳之產前檢查記錄單、生產記錄單、
    新生兒護理記錄單顯示，均無被告有使用真空吸引器為證人
    鞠小鳳助產之情形，則除非在有積極證據證明下，尚難憑空
    認為被告有使用真空吸引器替證人鞠小鳳助產。
  2.依據扣案之皓生診所徐全英病歷內附之生產記錄單，固由證
    人陳金桃在生產方式欄填載「真空吸引」之選項等情，並據
    證人陳金桃於偵查中證述被告有以真空吸引器替案外人徐全
    英引產等情明確（見相卷第109至111頁），然觀之案外人徐
    全英生產之日期為90年3月5日，而證人鞠小鳳生產被害人張
    翔惟之日期為90年10月23日，是縱被告於替案外人徐全英助
    產時，有使用真空吸引器，亦難遽以反推被告替證人鞠小鳳
    生產時，必會使用到真空吸引器。
  3.且檢察官承辦本案時，自皓生診所扣得48本病歷資料，僅其
    中案外人徐全英病歷內附之生產記錄單，有填載「真空吸引
    」之選項，而其餘之產婦均未使用真空吸引器之方式來生產
    等情，業據證人張雅婷、江佩瑾、勞明慧、黃金秀、徐楚雯
    、陳香吟、蕭桂子、陳朝裕、羅成業、謝幸娟、劉明庚、黃
    瓊華、黃明恭、邱佳慧、房佩珊、陳畯騰、楊佳華、鄧志良
    、陳芄豫、蕭偉鍊、劉佳玲、黃莉珈、楊怡芬、朱淑娟、張
    佳琳、邱玉章、賴奕璇、余秋蓉、洪妙鳳、林怡君、張惠淳
    、蔡佩瑾、楊明德、陳韋淑君、周碧珠、謝素芬、曾君育於
    警詢中證述無訛（見相卷第129至130、132至133、135、137
    、139至140、166至170、177至183、185至203頁），益顯皓
    生診所之病歷確有照實填載，並無在有使用真空吸引器助產
    之情況下，卻虛偽填載為「自然」產之情形。是關於皓生診
    所鞠小鳳病歷內附之生產記錄單，於生產方式亦應無虛偽填
    載為「自然」產之可能，應堪認定。
  4.又案外人徐全英病歷內附之生產記錄單，係全由證人陳金桃
    填載，證人柳桂琳、游美雲並無參與填載等情，有該份生產
    記錄單可證，則證人柳桂琳、游美雲依其自身在皓生診所參
    與之接生過程，證述並無看過被告使用真空吸引器助產等情
    ，難認有何不實之處，自不得以證人柳桂琳、游美雲尚在皓
    生診所任職，即認此二位證人有口徑一致附和被告而為迴護
    被告之動機，附此說明。
  5.再者，就被告為證人鞠小鳳生產過程，有無使用真空吸引器
    一事，經原審及本院分別函請行政院衛生署醫事審議委員會
    、台灣婦產科醫學會進行鑑定。其中行政院衛生署醫事審議
    委員會鑑定後認為：「依據使用真空吸引器不同、使用時間
    長短不同，而有不同表現，以此器械助產最常見的外觀為頭
    皮水腫，臨床上有些可以看到頭皮一圈紅紅的器械壓力痕跡
    ，然依據被害人張翔惟90年10月23日出生後在皓生診所所拍
    攝之照片，並無法判斷有無此特徵，依其餘卷附影印之照片
    所示，更無法辨識有無此特徵，因此無法依此推論生產過程
    中有無使用真空吸引器助產」等情，有行政院衛生署醫事審
    議委員會93年12月29日鑑定書1份存卷可稽（見原審卷第90
    頁）；而台灣婦產科醫學會經鑑定後認為：「1.從生產紀錄
    ，產婦第二產程子宮頸口開至9公分至胎兒娩出只有28分鐘
    （正常2小時內）屬產程快速順利，且新生兒生下來皮膚紅
    潤，哭聲宏亮，活力佳，新生兒健康評分指數1分鐘9分，5
    分鐘10分（滿分10分）屬正常健康狀態（卷宗5張新生兒彩
    色照片），這與真空吸引器使用時機如產婦體力耗竭、胎兒
    窘迫現象及胎頭下降、內轉不好造成產程遲滯並不合乎，由
    以上觀點，從婦產科專業認為本件生產過程並無使用真空吸
    引器之時機與必要性。2.使用真空吸引器會造成人工產瘤，
    幾個小時或數天後仍能看出頭部紅腫痕跡。但檢視卷宗，所
    附死者家屬在保溫箱拍攝五張新生兒彩色照片看不出有真空
    吸引器使用造成頭部紅腫跡象及人工產瘤：由以上依據，足
    以證明本件生產過程並無使用真空吸引器。」等情，亦有台
    灣婦產科醫學會98年12月21日台婦醫字第98172號函1份在卷
    足憑（見本審卷一第77頁）。本院審之被害人張翔惟出生後
    之照片（見相卷第16至18頁），確無行政院衛生署醫事審議
    委員會、台灣婦產科醫學會所稱使用真空吸引器會引起之特
    徵存在，是堪認被告並無使用真空吸引器為證人鞠小鳳助產
    。
  6.另公訴意旨所載之「使用真空吸引器時，應注意選擇最適當
    大小的真空吸引器，放在胎頭上，要儘量靠近枕骨，注意不
    要吸到子宮頸或陰道壁，須慢慢增加負壓，速度每2分鐘增
    加0.2 Kg/c㎡，直至到達0.6~0.8Kg/c㎡，相當於40~60cmHg
    保持這個壓力，順產道方向往後拉，且拉曳時要配合子宮的
    收縮及母親的用力（bearing down efforts），在子宮不收
    縮時暫停，牽引方向與帽蓋約呈直角，斜方向或搖晃的牽引
    會增加頭皮的損傷；如果拉曳超過5次，且時間超過15分鐘
    ，則可視為真空吸引器使用失敗，可考慮改用剖腹產，及避
    免在胎頭連續置放真空吸引器30分鐘以上，以免引起頭皮傷
    害，當胎頭拉出時，即應放鬆壓力」之真空吸引器使用規定
    ，係引自中華民國婦產科醫學會婦產科學多媒體教學網路環
    境之資料，此見偵卷第98至100頁所附之「真空吸引生產」
    資料自明，然公訴人就被告在替證人鞠小鳳生產過程中，係
    以何種方式，如何不當使用真空吸引器一節，並無具體舉證
    指明以實其說，自難遽依上開「真空吸引生產」之內容，即
    認為被告確有使用真空吸引器替證人鞠小鳳生產，或不當使
    用真空吸引器導致被害人張翔惟產生帽狀腱膜下出血而死亡
    。
  7.又關於帽狀腱膜下出血產生之原因，有器械式輔助生產（約
    佔64%）和自發性出血（約佔36%），再依美國醫學會雜誌
    1980年之文獻，有125個帽狀腱膜下出血的病例報告，35例
    是自然產（28.4%），17例是產鉗生產（13.8%），60例是真
    空吸引生產（48.86%），11例是經由剖腹生產（8.9%），因
    此真空吸引生產不是帽狀腱膜下出血的唯一原因；所有經真
    空吸引器生產會發生帽狀腱膜下出血的機率約為0.64%至0.7
    %不等，而危險因子包括第一胎、生產困難、男性胎兒、胎
    兒過大、肩難產、產中缺氧等，其中若又因胎兒合併自身凝
    血問題，將更便自發性帽狀腱膜下出血的機率提高至19-29%
    ；真空吸引器本身是會增加帽狀腱膜下出血之機率，但與胎
    兒本身體質也有一點關係，如胎兒缺氧或缺少Vit K（與母
    體缺乏Vit K有關），也比較容易引起此種出血等情，有台
    灣婦產科醫學會92年12月3日台婦醫字第92245號函及98年12
    月21日台婦醫字第98172號函、財團法人新光吳火獅紀念醫
    院92年11月4日（92）新醫醫字第1154號函、行政院國軍退
    除役官兵輔導委員會臺北榮民總醫院92年10月20日北總兒字
    第0920011669號函各1份在卷可佐（見偵卷第64、81、97頁
    ，本審卷一第78頁），並經證人余偉傑即時任彰化基督教醫
    院新生兒主治醫師於原審審理時到庭證述：在醫學文獻上有
    出現，沒有用任何器具，也會產生帽狀腱膜下出血，從皓生
    診所病史來看，好像是出生時，沒有發生何事，其沒有辦法
    確認真正原因等情無訛（見原審卷第159頁背面至161頁），
    而鑑定證人蔡崇弘於原審審理時亦到庭證稱：本案依照解剖
    的外型，沒有辦法判斷有無使用真空吸引器，張翔惟還沒有
    生下之前，從病史胎兒監視上，都是正常，經過產道也有可
    能產生帽狀腱膜下出血，因引產的動作，也是有可能產生等
    語屬實（見原審卷第165頁背面、167頁），足認帽狀腱膜下
    出血產生之原因有很多種，使用真空吸引生產並不是帽狀腱
    膜下出血的唯一原因甚明。故縱被害人張翔惟死亡時，右頭
    側有16X14公分血腫，亦無法判定此必為被告使用真空吸引
    器所引起。況本案經台灣婦產科醫學會鑑定結果，進一步認
    為：本件死者因自然生產導致帽狀腱膜下出血，有可能因本
    件產婦係頭胎，產婦骨盆、陰道組織阻抗力較大，胎兒頭部
    經過擠壓，在胎兒一般凝血機能較差之下，雖查死者原始病
    歷之醫囑單（第8頁）已有注射Vit K，1毫克之記錄，仍有
    可能會造成新生兒自發性帽狀腱膜下出血，這原因與醫師引
    產行為沒有關係。」等情，有台灣婦產科醫學會98年12月21
    日台婦醫字第98172號函1份存卷可參（見本審卷一第78至79
    頁），而法務部法醫研究所99年9月30日法醫所（99）醫文
    字第0991100022號法醫文書審查鑑定書研判結果三、亦認為
    「有無使用『真空吸引器』，研判與死者之死因無關」（見
    本審卷二第17頁），是公訴人認為係被告使用真空吸引器為
    證人鞠小鳳助產導致被害人張翔惟產生帽狀腱膜下出血而死
    亡云云，即屬無據。
  8.綜上，本院認為被告於替證人鞠小鳳生產時，並無積極證據
    證明有使用真空吸引器，是自無法進而推論被害人張翔惟死
    亡時右頭側16X14公分血腫，係因被告使用真空吸引器助產
    而引起。
  (五)再依行政院衛生署醫事審議委員會92年4月9日、93年12月29
    日鑑定書（見相卷第157至159頁，原審卷第88至92頁），均
    認為無法推論被告有使用真空吸引器替證人鞠小鳳助產之事
    實，且認為被告替證人鞠小鳳生產之過程，並無何醫療疏失
    可言，足認被告替證人鞠小鳳之接生行為，與被害人張翔惟
    之死亡之間，當無相當因果關係。
  (六)就被告經內政部警政署刑事警察局實施測謊結果，關於「有
    關本案，你有使用真空吸引器（引產）嗎？答：沒有。」、
    「有關本案，你有對她（鞠小鳳）使用真空吸引器（引產）
    嗎？答：沒有。」之部分，固呈不實反應等情，有內政部警
    政署刑事警察局92年9月25日刑鑑字第0920183386號測謊鑑
    定結果通知書1份附卷可參（見偵卷第52至55頁）。惟按測
    謊結果經鑑定人分析判斷有不實之情緒波動反應，依補強法
    則，不得作為有罪判決之唯一證據，其證明力如何，事實審
    法院有自由判斷之職權，又無其他合法之積極證據足以證明
    該部分之犯罪事實時，可印證其真實性，非不得為有利於受
    測者之認定（此有最高法院88年度臺上字第2936號判決意旨
    可參，另同院92年度臺上字第2282號、91年度臺上字第371
    號、89年度臺上字第2010號、88年度臺上字第5038號、87年
    度臺上字第3928號、87年度臺上字第3339號判決意旨亦同）
    。由上可知測謊鑑定之受測者否認犯罪之供述，呈現不實之
    情緒波動反應，不得採為有罪判決之唯一證據，若受測者否
    認犯罪之供述並無不實之情緒波動反應，又無其他積極證據
    證明其被訴之犯罪事實，自得採為有利於受測者之認定。查
    本案被告經檢察官起訴之業務過失致人於死犯嫌，如前述理
    由(一)至(五)所述，均無從證明被告有以使用真空吸引器為證人
    鞠小鳳助產之行為，自無從進而推論被害人張翔惟死亡時右
    頭側16X14公分血腫係因被告使用真空吸引器助產所引起，
    此外復查無其他證據可資證明上情，是依上開說明，此部分
    測謊鑑定之內容，自不得採為認定被告有罪判決之唯一證據
    。
  (七)另被害人張翔惟係經皓生診所於90年10月24日1時35分轉送
    彰化基督教醫院急救，仍於同日5時10分許不治死亡等情，
    有扣案之皓生診所鞠小鳳病歷（含生產記錄單、護理記錄單
    、新生兒護理記錄單）、、彰化基督教醫院鞠小鳳（之男）
    病歷（含死亡證明書）1份，及卷附之被害人張翔惟之出生
    證明書1份可證，顯見被害人張翔惟是於90年10月24日5時10
    分許在彰化基督教醫院不治死亡，而非於同日1時30分在皓
    生診所死亡，故臺灣彰化地方法院檢察署檢察官出具之相驗
    屍體證明書關於「死亡年月日時」欄記載為「民國玖拾年拾
    月貳拾肆日上午壹時拾分」、「死亡地點及場所」欄記載
    為「員林鎮○○路皓生婦產科」之內容，即屬有誤，自難以
    此份文書資為被告有無業務過失致人於死行為之不利之認定
    ，併此說明。
  (八)綜上，依公訴人所舉之上開證據，客觀上均不足以證明被告
    於90年10月23日替證人鞠小鳳生產時，有使用真空吸引器之
    事實。從而，被告上揭所辯，其為證人鞠小鳳生產時並無使
    用真空吸引器之行為，被害人張翔惟死亡方式屬自然死，與
    其接生行為無關，其並無任何過失等語，應堪採信。
六、依舉證分配之法則，對於被告之成罪事項，應由檢察官負舉
    證義務，檢察官無法舉證使本院產生無合理懷疑之確信心證
    ，縱被告所辯不足採信，亦不得因此反面推論被告之罪行成
    立，致違刑事舉證分配之法則。本案檢察官既不能舉證證明
    被告於90年10月23日替證人鞠小鳳生產時，有使用真空吸引
    器之行為，且亦無證據證明被害人張翔惟之死亡，與被告替
    證人鞠小鳳接生之行為間，有何相當因果關係存在，而使本
    院產生無庸置疑之明確心證，則本案此部分依罪疑唯有利於
    被告原則，應對被告為有利之認定。此外，本院在得依或應
    依職權調查證據之範圍內，復查無其他積極明確之證據，足
    以認定被告有檢察官所指之罪行，自屬不能證明被告此部分
    之犯罪。原審未為詳查，遽對被告論以業務過失致人於死罪
    ，並量處有期徒刑3月及諭知易科罰金之折算標準，即有未
    合。則被告就此部分提起上訴否認犯行，指摘原判決不當，
    為有理由；而檢察官依據告訴人張森勳即被害人張翔惟之父
    親請求上訴意旨仍認為：被告係在無使用真空吸引器之必要
    之情況下，不當操作真空吸引器導致被害人張翔惟死亡，與
    醫生是否有防衛性醫療行為，並無關聯，且被告犯後猶飾詞
    圖卸，全盤否認有何過失，案發後迄今仍未賠償告訴人分文
    ，原審量刑過輕，恐讓被告在將來之醫療行為更行草率云云
    ，而指摘原判決不當，然因被告確未為此犯行，故認檢察官
    之上訴為無理由；而原審判決既有上開可議之處，即屬無可
    維持，自應由本院將原判決撤銷，並為被告無罪之諭知。
據上論斷，應依刑事訴訟法第369條第1項前段、第364條、第301
第1項，判決如主文。
本案經檢察官簡文鎮到庭執行職務。
中    華    民    國   100    年    5     月    19    日
            刑事第十庭  審判長法  官  江  錫  麟
                              法  官  紀  文  勝
                              法  官  周  瑞  芬
以上正本證明與原本無異。
檢察官如不服本判決應於收受送達後十日內向本院提出上訴書狀
，其未敘述上訴之理由者，並得於提起上訴後十日內向本院補提
理由書（均須按他造當事人之人數附繕本）「切勿逕送上級法院
」。
                              書記官  廖  婉  菁
中    華    民    國   100    年    5     月    19    日